臺灣彰化地方法院民事裁定
110年度監宣字第74號
聲  請  人  林源德  



相  對  人  林邱素釵

關  係  人  林美秀  

上列聲請人聲請監護宣告事件，本院裁定如下：
    主    文
宣告林邱素釵（女，民國00年0月0日生，身分證統一編號：Z000
000000號）為受監護宣告之人。
選定林源德（男，民國00年00月00日生，身分證統一編號：Z000
000000號）為受監護宣告之人之監護人。
指定林美秀（女，民國00年0月00日生，身分證統一編號：Z0000
00000號）為會同開具財產清冊之人。
聲請程序費用由受監護宣告之人負擔。
    理    由
一、聲請意旨略以：聲請人林源德係相對人林邱素釵之子，相 
    對人林邱素釵因「腦梗塞後遺症、失智症、慢性阻塞性肺 
    病」等疾病，致呈植物人狀態、意識不清、無法表達意思 
    ，日常生活需專人照顧。相對人如今已不能為意思表示或 
    受意思表示，已達無法處理自己事務之情狀。相對人之配 
    偶林清溪、長子林源卿、三子林益民均已歿，尚生存之子女
    為聲請人及關係人林美秀。相對人因需專人照顧其起居飲食
    及醫療，因此在民國104年間迄今，均居於彰化縣花壇鄉之
    「宜信護理之家」，聲請人空閒時會經常前往探視，並與護
    理之家人員討論有無何需家屬或醫療協助之處。相對人目前
    尚存之最近直系血親，僅存聲請人與關係人林美秀二人，且
    聲請人最常探視相對人，亦係代為處理相對人一切事務之最
    適當人選，故由聲請人擔任相對人之監護人最為適合。另由
    關係人林美秀即相對人之長女為會同開具相對人財產清冊之
    人，相對人之其他親屬均能信服，亦得顧及相對人之利益，
    關係人林美秀並同意，應屬適當。聲請人上開所述，有親屬
    系統表、同意書、惠來醫療社團法人宏仁醫院診斷證明書、
    戶籍謄本等件為證，為要幫相對人的財產做專戶，提供養老
    專用，爰聲請准予裁定相對人為受監護宣告之人，並請求選
    定聲請人林源德為相對人之監護人，同時指定相對人之女林
    美秀為會同開具財產清冊之人等語。
二、按對於因精神障礙或其他心智缺陷，致不能為意思表示或受
    意思表示，或不能辨識其意思表示之效果者，法院得因本人
    、配偶、四親等內之親屬、最近一年有同居事實之其他親屬
    、檢察官、主管機關或社會福利機構之聲請，為監護之宣告
    ，民法第14條第1項定有明文。次按受監護宣告之人應置監
    護人。法院為監護之宣告時，應依職權就配偶、四親等內之
    親屬、最近一年有同居事實之其他親屬、主管機關、社會福
    利機構或其他適當之人選定一人或數人為監護人，並同時指
    定會同開具財產清冊之人。法院為前項選定及指定前，得命
    主管機關或社會福利機構進行訪視，提出調查報告及建議。
    監護之聲請人或利害關係人亦得提出相關資料或證據，供法
    院斟酌。法院選定監護人時，應依受監護宣告之人之最佳利
    益，優先考量受監護宣告之人之意見，審酌一切情狀，並注
    意下列事項：(一)受監護宣告之人之身心狀態與生活及財產
    狀況。(二)受監護宣告之人與其配偶、子女或其他共同生活
    之人間之情感狀況。(三)監護人之職業、經歷、意見及其與
    受監護宣告之人之利害關係。(四)法人為監護人時，其事業
    之種類與內容，法人及其代表人與受監護宣告之人之利害關
    係，民法第1110條、第1111條、第1111條之1分別定有明文
    。
三、經查，聲請人主張之上開事實，業據其提出親屬系統表、同
    意書、惠來醫療社團法人宏仁醫院診斷證明書、戶籍謄本等
    件為證。又經本院在鑑定人衛生福利部彰化醫院陳羿行醫師
    前訊問相對人，相對人臥病在床，有插鼻胃管，無法言語，
    也無法行動。又鑑定人當場具結鑑定陳述：初步判斷相對人
    應有認知功能退化，詳細鑑定另陳鑑定報告書等語，有本院
    訊問筆錄可佐。另經本院囑託衛生福利部彰化醫院鑑定結果
    ，認為：「(一)醫學上的診斷：診斷名：車禍腦傷。障礙程
    度：極重度(二)生活狀況及現在身心狀態：日常生活狀況1.
    日常生活活動：個案臥床，生活無法自理，生活需要他 人
    照顧。2.經濟活動能力：無進行經濟活動之能力。3.社會性
    ：極重度障礙，無任何表達。身體狀態：個案臥床，癱 瘓
    ，肢體萎縮。精神狀態：(1)意識/溝通性：意識不清，無 
    法溝通。(2)記憶力：記憶力障礙。(3)定向力：人、時間地
    點皆不知道。(4)計算能力：無法回應。(5)理解、判斷力：
    無法回應。(6)認知功能檢查：無法回應。(三)有關判斷能
    力判定之意見：不能管理處分自己財產。判定的根據：個 
    案因腦傷認知功能障礙，已持續治療但仍有明顯退化之表現
    。(四)回復可能性說明：短期內恢復的可能性低。說明：隨
    年紀增長，認知功能會持續退化，恢復可能性低。(五)鑑定
    判定及說明：【鑑定判定】(1)基於受鑑定人因腦傷認知功
    能受損，個案目前理解能力、表達能力及判斷能力皆有極重
    度障礙，以致個案不能管理處分自己的財產，且短期内回復
    之可能性很低。(2)其障礙之程度，不能為意思表示或受意
    思表示，且不能辨識其意思表示之結果，可為監護宣告。」
    等語，有衛生福利部彰化醫院民國110年5月3日彰醫精字第1
    100500163號函附成年監護鑑定書可稽。堪認相對人因精神
    障礙或其他心智缺陷，致不能為意思表示或受意思表示，亦
    不能辨識其意思表示之效果。故本件聲請監護宣告為有理由
    ，應予准許，爰宣告相對人為受監護宣告之人。
四、本件相對人既經監護宣告，業如前述，揆諸前揭規定，自應
    為其選定監護人及指定會同開具財產清冊之人。查聲請人、
    關係人林美秀為相對人子、女。聲請人及關係人林美秀均同
    意由聲請人擔任監護人，並同意指定關係人林美秀為會同開
    具財產清冊之人，有親屬系統表、同意書、戶籍謄本為證。
    本院審酌聲請人、關係人林美秀為相對人之子、女，與相對
    人關係非常密切，由渠等分別擔任相對人之監護人、會同開
    具財產清冊之人，應符合相對人之最佳利益，爰裁定如主文
    第2、3項所示。
五、末依民法第1113條準用同法第1099條、第1099條之1之規定
    ，於監護開始時，監護人林源德對於受監護宣告之人林邱素
    釵之財產，應會同關係人林美秀於2個月內開具財產清冊，
    並陳報法院，於開具完成並陳報法院前，監護人對於受監護
    宣告之人之財產，僅得為管理上必要之行為，併此指明。
六、訴訟費用負擔之依據：家事事件法第164條第2項。　　　　
中　　華　　民　　國　　110 　年　　5 　　月　  25 　 日
                  家事法庭    法　官  陳明照
以上正本係照原本作成。　　　　　　　 
如不服本裁定，應於送達後10日內向本院提出抗告狀，並繳納抗
告費新臺幣1,000元。
中　　華　　民　　國　　110 　年　　5 　　月　　25　　日
                              書記官  姚怡蕙